臺灣雲林地方法院民事判決　　　　　　　 96年度婚字第398號
原　　　告　乙○○
訴訟代理人　林俊欽律師
被　　　告　甲○○
上列當事人間請求離婚事件，本院於96年12月18日言詞辯論終結
，判決如下：
    主  文
准原告與被告離婚。
對於兩造所生未成年子丁○○（○○年○○ 月○○日出生，身分證統一
編號：Ｚ000000000）、戊○○（○○年○○ 月○○ 日出生，身分證統一
編號：Ｚ000000000）二人權利義務之行使及負擔，均由被告任之
；但原告得依附表所示之方法探視未成年子二人。
訴訟費用新臺幣仟元由被告負擔。
　　事實及理由
甲、兩造之主張：
一、原告主張：兩造於民國82年2 月23日結婚，婚後育有二子丁
    ○○（○○年○○ 月○○日出生，身分證統一編號：Ｚ000000000）
    、戊○○（○○年○○ 月○○ 日出生，身分證統一編號：Ｚ0000000
    00），惟被告婚後卻不認真工作，常向原告索錢，若索求不
    遂，就毆打原告，因為原告受不了被告之毆打，乃在90年3
    月間，才離家出走。被告對原告慣行言語暴力及精神虐待，
    對原告身心造成極大傷害，且兩造情感已生重大破綻，在客
    觀上已使原告無法與之共同生活，圓滿幸福已無可期待，爰
    依民法第1052條第1 項第3 款及同條第2 項之規定，請求判
    決離婚，又因原告目前無法將子女帶在身邊，所以關於子女
    之監護及探視方法由法院酌定。
二、被告方面：被告到場表示同意離婚，但要原告給付30萬元等
    語。
乙、得心證之理由：
壹、關於離婚部分：
一、兩造間有婚姻關係存在，業據原告提出戶籍謄本可證。
二、原告主張兩造已分居逾六年之事實，為被告所不爭執，其分
    居原因，並據證人即被告之弟媳丙○○到庭證稱：「原告離
    家原因是因為我看到四伯（指被告）毆打原告，從來因為原
    告有報警，後來就離家，有一次被打得很嚴重並且住院，原
    告離家之後2 、3 年沒有與我們聯絡，可是聯絡上的時候，
    是原告他負責小孩生活費用、謹冊、家裡生活開銷都有幫忙
    支付，每個月都會給5 千元以上。」「（問：原告因何事發
    生爭吵？據我所知是錢的問題，可是四伯（被告）沒有工作
    ，原告他有工作有時候會聽到原告（對被告）講說已經拿了
    1 千元了，還要拿錢…。」參以證人為被告之弟媳，且仍與
    被告住在一起，應無故意誣陷被告之必要，且被告亦當庭陳
    稱同意離婚，但要被告支付30萬元，被告係娶外籍之原告為
    妻，於原告請求離婚時，所想到的主要是錢，可認兩造間並
    無感情基礎，亦未於婚姻中培養及維護夫妻感情。兩造間，
    確曾有家庭衝突而影響夫妻感情之建立等事，可以採信，而
    兩造之互動，既存有暴力陰影，致兩造婚姻、感情無從維繫
    ，原告認彼此已無感情之事實，亦可以採信。
三、次按夫妻有民法第1052條第1 項以外之重大事由，難以維持
    婚姻者，夫妻之一方得請求離婚。但其事由應由夫妻之一方
    負責者，僅他方得請求離婚，同法條第2 項有明文規定。
（一）本件兩造結婚後，未同居一處，雖係因被告暴力所致，然
      參以原告目前之舉證情形，僅足以證明原告離家事由之正
      當性，並未能證明兩造未同居之情形，即屬於不堪同居虐
      待；本件自應就被告不與原告同居之事，是否達兩造之婚
      姻已無可期待繼續維持，有難以維持婚姻之重大事由為論
      斷。
（二）基於夫妻結婚的本意，除共同合組家庭外，尚互負履行同
      居之義務，況且，夫妻同居乃屬婚姻關係之人倫本質，若
      雙方結婚而未能履行同居之義務者，則雙方僅有婚姻的形
      式，卻無婚姻的實質關係，自然與婚姻目的有違。
（三）本件兩造結婚持續期間，由於被告曾毆打原告，佐與被告
      當庭亦同意離婚，只是因為被告於96年11月16日進入訴訟
      程序時，當庭表明要原告必須支付30萬元，致不能一同前
      往戶政機關為兩願離婚之登記，亦可徵兩造均無意再續兩
      人婚姻；因之，本件可信兩造均無維持婚姻之意願與事實
      ，而兩造既已無維持婚姻生活之意願與事實，則勉強維持
      雙方的婚姻關係，對於兩造未必有利。
（四）兩造間既有妨礙到雙方合組家庭共同目的之情事，已難期
      待其家庭美滿與幸福，而通常之人處於此等同一境況，必
      將喪失維持婚姻之意欲，依雙方互動，此等事由，並非應
      由原告一方負主要責任，原告自得主動提起離婚之訴。
四、從而，原告主張兩造之婚姻關係，因有重大事由而難以繼續
    維持，依民法第1052條第2 項之規定，訴請判決離婚，揆諸
    上開說明，為有理由，應予准許。
貳、關於未成年子之監護：
一、按夫妻離婚者，對於未成年子女權利義務之行使或負擔，依
    協議由一方或雙方共同任之。未為協議或協議不成者，法院
    得依夫妻之一方、主管機關、社會福利機構或其他利害關係
    人之請求或依職權酌定之。又法院為前條裁判時，應依子女
    之最佳利益，審酌一切情狀，參考社工人員之訪視報告，尤
    應注意左列事項：(1)子女之年齡、性別、人數及健康情形。
    (2)子女之意願及人格發展之需要。(3)父母之年齡、職業、品
    行、健康情形、經濟能力及生活狀況。(4)父母保護教養子女
    之意願及態度。(5)父母子女間或未成年子女與其他共同生活
    之人間之感情狀況，民法第1055條第1項 ，第1055條之1 分
    別定有明文。
二、本件，兩造所生子丁○○（○○年○○ 月○○日出生）、戊○○（
    ○○年○○ 月○○ 日出生）均為未成年人，有戶籍謄本可按。
三、兩造既經裁判離婚，且兩造對於未成年子女權利義務之行使
    或負擔，並不能當庭達成協議。又兩造所生未成年子女向來
    確實多由被告與家人協助照護，可認被告在保護未成年子方
    面，可以獲得家人之支持與協助，而原告則在經濟與照護子
    女方面無法兩全，此部分亦據雲林縣政府委託財團法人台灣
    兒童暨家庭扶助基金會雲林分事務所派社工訪視後，同樣肯
    認原告之照護子女之處境，陷於有心卻無力，有訪視紀錄在
    卷可憑。
四、為兼衡兩造未成年子之成長環境，並因原告就被告是否勝任
    對未成年子之照護，自得隨時觀察，苟被告有何不利未成年
    子之行為時，原告隨時可以聲請改定；因之，本院審酌兩造
    關於照護子女之意願及目前未成年子之照護情形，在不違反
    未成年子之利益下，目前只能先酌定由被告行使，並定原告
    探視權之行使方式，爰判決如主文第2 項。
五、日後被告與未成年子女之住所若有變動，應隨時通知原告，
    以利原告與未成年子親情之維繫。又關於本件未成年子女之
    照護，於兒童欠缺母愛之成長過程中，應如何協助其健全自
    我成長，似仍需兒童褔利主管機關及財團法人台灣兒童既家
    庭扶助基金會雲林分事務所適時提供協助，併此敘明。
丙、據上論斷，原告之訴，為有理由，依民事訴訟法第78條，判
    決如主文。
【附件：原告探視子女之方法】
一、原告得隨時探視兩造所生未成年子丁○○、戊○○，但不得
    違反子女之意願及影響被告家庭生活作息。
二、原告如果要探視未成年子女時，應於探視前一天與被告或其
    家人聯繫確定探視時間、地點。
三、原告如果在未成年子女上課期間，至其就讀之學校探視時，
    應先告知未成年子女之老師。
四、未成年子女於每年暑假期間，即在每年7 月及8 月，原告各
    得在不影響未成年子女課業輔導之情形下，與未成年子女連
    續同宿5 日（即7 月、8 月每個月各5 日）。但仍須先予被
    告或其家人聯繫以確認同宿時間。
五、暑假（每年7 、8 月）外之其他期間，每月原告各得利用第
    2 、4 週之星期六上午10時至星期日下午6 時，帶未成年子
    女出遊或同宿；每年農曆春節正月初二上午10時至初三下午
    6 時，原告亦得帶未成年子女出遊或同宿2 日，惟均不得影
    響未成年子女之課業。
六、原告與未成年子女同宿期間，應盡照顧未成年子女之健康並
    隨時通知被告或其家人。
七、被告與未成年子女之住居所、電話如有變更，應事先告訴原
    告。
中　　華　　民　　國　　96　　年　　12　　月　　31　　日
                  家事法庭法　官　黃玉清
以上正本係照原本作成
如對本判決上訴，須於收受決正本後20日內提出上訴狀（須按他
造人數附繕本）
中　　華　　民　　國　　96　　年　　12　　月　　31　　日
                          書記官　鄭國銘

